【裁判字號】    97,訴,1813
【裁判日期】    980319
【裁判案由】    毒品危害防制條例
【裁判全文】
臺灣高雄地方法院刑事判決              97年度訴字第1813號
公  訴  人  臺灣高雄地方法院檢察署檢察官
被      告  甲○○
上列被告因毒品危害防制條例案件，經檢察官提起公訴（97年度
毒偵字第8395號），本院判決如下：
    主  文
甲○○施用第一級毒品，累犯，處有期徒刑壹年。又施用第二級
毒品，累犯，處有期徒刑捌月。應執行有期徒刑壹年陸月。
    事  實
一、甲○○前於民國89年間因施用毒品案件，經本院裁定令入戒
    治處所戒治，於91年7月15日執行完畢，嗣又因連續施用毒
    品案件，分別經臺灣高等法院高雄分院以93年度上訴字第
    880號、本院94年度訴字第505號判決判處8月、1年、1年、
    1年4月確定在案，復經減刑及定執行刑後，甫於96年7月19
    日縮刑期滿執畢出監。詎其猶不知戒斷毒品，竟於前開強制
    戒治執行及刑之執行完畢釋放後5年內，基於施用第一級毒
    品海洛因之犯意，於97年8 月24日上午7 時許，在臺東縣友
    人住處內，以玻璃球燒烤方式，施用海洛因1 次；復基於施
    用第二級毒品甲基安非他命之犯意，於同年月26日0 時40分
    許為警採尿時回溯24小時內某時，在不詳地點，以不詳方式
    施用甲基安非他命1 次。嗣於同年月25日下午11時10分許，
    在高雄縣旗山鎮○○路○ 段90號前，為警攔檢查獲，並經其
    同意接受採尿送驗後，呈嗎啡及甲基安非他命陽性反應，因
    而查悉上情。
二、案經高雄縣政府警察局旗山分局報請臺灣高雄地方法院檢察
    署檢察官偵查起訴。
    理  由
一、證據能力部分：
    按被告以外之人於審判外之言詞或書面陳述，除法律有規定
    者外，不得作為證據，刑事訴訟法第159 條第1 項定有明文
    ，此即學理上所稱之「傳聞證據排除法則」，而依上開法律
    規定，傳聞證據原則上固無證據能力，但如法律別有規定者
    ，即例外認有證據能力。又按被告以外之人於審判外之陳述
    ，雖不符同法第159 條之1 至之4 之規定，而經當事人於審
    判程式同意作為證據，法院審酌該言詞陳述或書面陳述作成
    時之情況，認為適當者，亦得為證據，同法第159 條之5 第
    1 項定有明文。查本判決下列所引用之證據，均經被告、檢
    察官於本院審理中同意作為證據（見本院審訴字卷第25頁）
    ，本院審酌該等傳聞證據作成時之狀況，並無不宜作為證據
    之情形，依前開說明，亦得作為證據。
二、訊據被告固坦承有施用海洛因之事實，惟矢口否認有施用甲
    基安非他命一事，辯稱：我可能因為感冒，常常喝感冒糖漿
    ，不知道為什麼會有甲基安非他命陽性反應云云。經查：
（一）被告施用第一級毒品海洛因部分之事實，業據被告於本院
      審理時坦承不諱，並有高雄縣政府警察局採集尿液檢體監
      管記錄表、尿液對照表、台灣檢驗科技股份有限公司97年
      9月10日KＺ000000000000號濫用藥物尿液檢驗報告1紙附卷
      可稽（見8395號偵卷第7-9頁）。按海洛因於人體內會水
      解為嗎啡，再循嗎啡代謝方式排出體外，業經行政院衛生
      署80年以056954號函釋明確。足認被告自白於97年8 月24
      日施用海洛因乙節，確與事實相符，堪認為真。
（二）又被告於97年8 月26日0 時40分高雄縣政府警察局旗山分
      局圓潭所採尿後親自排放封緘，送請臺灣科技股份有限公
      司檢驗後，其結果呈甲基安非他命陽性，嗎啡陽性反應，
      上開採尿樣本，業經本院就其是否施用第二級毒品部分，
      於98年2 月3 日再次送請高雄醫學大學附設中和紀念醫院
      覆檢，其結果亦呈甲基安非他命陽性，且2 次檢驗結果之
      甲基安非他命數值分別為6462ng/ml 、6280 ng/ml，均高
      出確認檢驗閥值500ng/ml甚多，有上開臺灣檢驗科技股份
      公司檢驗報告、高雄醫學大學附設中和紀念醫院97年2 月
      10 日9802 -78 號檢驗報告各1 紙附卷可稽。又按目前常
      用之尿液甲基安非他命或嗎啡篩檢方式，包括酵素免疫分
      析法（EIA）、薄層色層分析法（TLC） 及放射免疫分析
      法（RIA） 。文獻報告中，確實有藥物交叉反應，可在尿
      液測試中產生偽陽性之甲基安非他命或嗎啡反應。但利用
      精密的儀器分析，將可排除偽陽性之可能，而得到正確的
      答案。在良好的操作條件下，以氣相層析質譜儀作藥物及
      其代謝產物之定性及定量分析檢驗，幾乎不會有偽陽性反
      應產生，亦即如尿液中未含有煙毒之反應者，即不可能產
      生因藥物所引起之偽陽性反應，已屬週知事實（行政院國
      軍退除役官兵輔導委員會榮民總醫院以83年4 月7 日（83
      ）北總內字第03059 號函、行政院衛生署藥物管制藥品管
      理局92年6 月20日管檢字第0920004713號函參照）。本件
      被告之尿液檢體，乃經臺灣檢驗科技股份有限公司以酵素
      免疫分析法（EIA） 初步檢驗，再利用氣相層析質譜儀（
      GC/MS） 為確認檢驗，復經本院送請高雄醫學大學附設中
      和紀念醫院以上開方法再行覆檢，亦得相同之結果，是可
      排除被告因服用藥物導致尿液測試呈偽陽性反應之可能。
（三）又被告雖辯稱：有喝國安感冒糖漿，及其他在外面西藥行
      買的合法感冒糖漿，以致尿液檢驗出甲基安非他命陽性反
      應云云，惟各種國安感冒糖漿均不含安非他命或嗎啡類成
      分，以但該等製劑所含之chlorpheniramine成分，服用後
      其尿液以EIA 酵素免疫成分法檢驗，或有可能造成安非他
      命類偽陽性反應，但以氣相層析質譜儀進行確認，均不致
      呈安非他命或甲基安非他命陽性反應；又安非他命、甲基
      安非他命均無醫療用途，該等成分均為國內禁用之第二級
      毒品，經行政院衛生署核准之市售成藥及處方藥，均不含
      安非他命、甲基安非他命等毒品成分等情，有行政院衛生
      署管制藥品管理局91年3 月29日管檢字第104476號函、92
      年8 月21日管檢字第0920006729號函附卷可稽，足見經核
      准在臺灣地區販售之藥品，均不含甲基安非他命成分，且
      本件尿液檢驗方法，亦足以排除偽陽性反應之可能，是被
      告所辯，顯係卸責之詞，要無可採，本件事證明確，其施
      用第二級毒品之犯行，堪以認定。
三、查被告如事實欄一所述，於89年間因施用毒品案件，經本院
    裁定送觀察、勒戒後，認有繼續施用毒品之傾向，復經本院
    裁定送強制戒治，於91年7 月15日執行完畢，又於93、94年
    間，再因犯施用毒品罪，經法院判處有期徒刑8 月、1 年、
    1 年、1 年4 月，甫於96年7 月19日縮刑期滿執行完畢出監
    等情，有臺灣高等法院被告前案紀錄表（含入出監資料）可
    考。足認被告係於受強制戒治執行完畢釋放後，5 年內再犯
    施用毒品之罪，且經法院為有罪判決後，又犯本件施用第一
    級、第二級毒品之罪，其情形與「施用第一級、第二級毒品
    者，於觀察、勒戒或強制戒治執行完畢釋放後五年內，均未
    再為任何施用第一級、第二級毒品之犯行」之「五年後再犯
    」有別，自應依法論科。（最高法院95年度台非字第197 號
    判決、95年度第7 次刑事庭會議決議參照）。
四、查海洛因、甲基安非他命各係毒品危害防制條例第2 條第2
    項第1 款、第2 款所定之第一級毒品與第二級毒品。核被告
    所為，各係犯毒品危害防制條例第10條第1 項之施用第一級
    毒品罪、及同條第2 項之施用第二級毒品罪。其施用第一級
    毒品海洛因與第二級毒品甲基安非他命前分別持有海洛因、
    甲基安非他命之低度行為，應為施用之高度行為所吸收，均
    不另論罪。又被告所犯上開2 罪間，犯意各別、行為互殊，
    其觸犯構成要件相異之罪名，自應分論併罰。又被告前如事
    實欄一所述，甫因施用毒品案件，於96年7 月19日因縮刑期
    滿執畢出監一情，有臺灣高等法院被告前案紀錄表在卷可按
    ，其受有期徒刑執行完畢後，5 年內故意再犯本件最重本刑
    有期徒刑以上之罪，均為累犯，各應依法加重其刑。爰審酌
    被告經強制戒治及刑之執行後，並未戒絕毒品，另再施用毒
    品，顯見其自制力不足，無法擺脫毒品，故應藉由刑罰之執
    行，以收教化之功能，且其犯後否認部分犯行，態度不佳，
    並無悔意，原應重懲，惟念其施用毒品本質上係屬戕害自身
    健康之行為，尚未直接危害他人，反社會性之程度應屬較低
    等一切情狀，分別量處如主文所示之刑，並定其應執行之刑
    。
據上論斷，應依刑事訴訟法第299 條第1 項前段，毒品危害防制
條例第10條第1 項、第2 項，刑法第11條前段、第47條第1 項、
第51條第5 款，判決如主文。
本案經檢察官林妙蓁到庭執行職務
中    華    民    國    98    年    3    月    19    日
                  刑事第一庭  審判長法  官  蔡國卿
                                    法  官  王淑惠
                                    法  官  張琬如
以上正本證明與原本無異。
如不服本判決應於收受送達後10日內向本院提出上訴書狀，並應
敘述具體理由；如未敘述上訴理由者，應於上訴期間屆滿後20日
內向本院補提理由書（均須按他造當事人之人數附繕本）「切勿
逕送上級法院」。
中    華    民    國    98    年    3     月    19    日
                                    書記官  劉甄庭
附錄本案論罪科刑法條全文：
毒品危害防制條例第10條
施用第一級毒品者，處6月以上5年以下有期徒刑。
施用第二級毒品者，處3年以下有期徒刑。


司法院資訊處製作；財團法人民間司法改革基金會備份。
